【裁判字號】    94,家抗,7
【裁判日期】    950327
【裁判案由】    指定遺產管理人
【裁判全文】
臺灣臺北地方法院民事裁定               94年度家抗字第7號
抗  告  人  財政部國有財產局臺灣北區辦事處
法定代理人  乙○○
相  對  人  財政部台北市國稅局
法定代理人  甲○○
上列當事人間聲請指定遺產管理人事件，抗告人對於民國94年8
月1 日本院94年度財管字第79號第一審裁定提起抗告，本院裁定
如下：
    主    文
原裁定廢棄。
相對人在原法院之聲請駁回。
聲請及抗告程序費用由相對人負擔。
    理    由
一、抗告意旨略以：聲請人乃公務機關，依國有財產法之規定綜
    理國有財產事務，執行事務所需預算為全國人民納稅所得，
    若顯無遺產可歸屬國庫，自不宜選任國有財產局為管理人，
    以避免其代管私人遺產之管理費用無法由被繼承人遺產歸墊
    ，導致利用全民資源負擔個人私務之支出，實不符社會公平
    原則；而繼承人張俊喜於90年10月8 日死亡，其繼承人均已
    拋棄繼承，並經核備在案，有無遺債大於遺產形同破產之情
    形？若由抗告人任遺產管理人，是否會造成以國家資源管理
    對國庫毫無利益之財產？且所墊付之管理費用無法歸墊，是
    否使公器淪為私用，損及全民利益，令國庫遭受權利之侵害
    ？原法院亦未查明被繼承人之繼承人中有無具備遺產管理能
    力，更適宜擔任其遺產管理人等情，逕依職權選任抗告人為
    遺產管理人，尚有未洽，爰依法提起抗告，求予廢棄原裁定
    等語。
二、相對人在原審聲請意旨略以：被繼承人張俊喜於90年10月8
    日死亡，其法定繼承人均已拋棄繼承，並經核備在案，依遺
    產及贈與稅法第6 條第2 項規定，稽徵機關得依非訟事件法
    之規定指定遺產管理人，而無繼承人承認之遺產，則依民法
    第1185條屬於國庫等語。
三、按繼承開始時，繼承人之有無不明者，由親屬會議於1 個月
    內選定遺產管理人，並將繼承開始及選定遺產管理人之事由
    ，向法院報明；親屬會議依前條規定為報明後，法院應依公
    示催告程序，定6 個月以上之期限，公告繼承人，命其於期
    限內承認繼承；又無親屬會議或親屬會議未於前條所定期限
    內選定遺產管理人者，利害關係人或檢察官，得聲請法院選
    任遺產管理人，並由法院依前項規定為公示催告，民法第
    1177條、第1178條分別定有明文。
四、經查被繼承人張俊喜於90年10月8 日死亡，其法定繼承人均
    已拋棄繼承之事實，有本院90年度繼字第772 號、91年度繼
    字第68號准予備查函在卷可稽（見原審卷第5-6 頁）。次查
    被繼承人之繼承人拋棄後，其利害關係人洪鼎杭等五人向本
    院聲請指定張俊喜之遺產管理人，經本院於91年11月8 日以
    91年度財管字第93號民事裁定：「李桂（女、民國○○○年
    ○月○日生、身分證統一編號：Ｚ000000000號、
    籍設台北市○○區○○街二三巷四五弄二號五樓）為被繼承
    人張俊喜（男、民國○○○年○○月○○○日生、身分證統
    一編號：Ｚ000000000號、籍設台北市○○區○○
    街二三巷四五弄二號五樓、民國九十年十月八日死亡）之遺
    產管理人。」在案，業經調閱本院91年度財管字第93號全卷
    查明屬實，李桂迄今尚未解任遺產管理人或終結管理遺產，
    自無另行指定遺產管理人之必要，抗告論旨雖非以此指摘原
    裁定不當，惟原裁定另指定遺產管理人既有未洽，自應由本
    院將原裁定廢棄，並駁回相對人在原法院之聲請。
五、據上結論，本件抗告為有理由，爰裁定如主文。
中    華    民    國    95    年    3     月    27    日
                    家事法庭審判長法  官  俞慧君
                                  法  官  蔡惠如
                                  法  官  林妙黛
以上正本係照原本作成。
本裁定除以適用法規顯有錯誤為理由，並經本院許可外，不得再
抗告。
如提起再抗告，應於收受送達後10日內向本院提出再抗告狀，應
同時表明再抗告理由，且繳納再抗告費新臺幣1,000元。
中    華    民    國    95    年    3    月    27     日
                                  書記官  尹遜言
參考法條：
非訟事件法第45條：
抗告法院之裁定，以抗告不合法而駁回者，不得再為抗告。但得
向原法院提出異議。前項異議，準用民事訴訟法第484 條第2 項
及第3 項之規定。除前2 項之情形外，對於抗告法院之裁定再為
抗告，僅得以其適用法規顯有錯誤為理由，並經原法院之許可者
為限。前項許可，以原裁定所涉及之法律見解具有原則上重要性
者為限。民事訴訟法第436 條之3 第3 項、第4 項及第436 條之
6 之規定，於第3 項之抗告準用之。
民事訴訟法第436條之3
對於簡易訴訟程序之第二審裁判，提起第三審上訴或抗告，須經
原裁判法院之許可。前項許可，以訴訟事件所涉及之法律見解具
有原則上之重要性者為限。第1 項之上訴或抗告，為裁判之原法
院認為應行許可者，應添具意見書，敘明合於前項規定之理由，
逕將卷宗送最高法院；認為不應許可者，應以裁定駁回其上訴或
抗告。前項裁定得逕向最高法院抗告。
民事訴訟法第436條之6
對於簡易訴訟程序之裁判，逕向最高法院提起上訴或抗告，經以
上訴或抗告無理由為駁回之裁判者，不得更以同一理由提起再審
。


司法院資訊處製作；財團法人民間司法改革基金會備份。
